臺灣屏東地方法院刑事判決　　　　　 100年度交簡上字第33號
上　訴　人
即　被　告　李昭雄
上列上訴人因過失重傷害案件，不服本院100 年度交簡字第251
號中華民國100 年3 月8 日第一審簡易判決（聲請簡易判決處刑
案號：99年度調偵字第452 號），提起上訴，本院管轄之第二審
合議庭判決如下：
    主  文
原判決撤銷。
李昭雄犯過失傷害致人重傷罪，處有期徒刑月，如易科罰金，
以新臺幣壹仟元折算壹日。緩刑貳年。
    事  實
一、李昭雄考領有小型車普通駕駛執照，其於民國99年2 月12日
    11時15分許，駕駛車牌號碼WN—9241號自用小貨車，沿屏東
    縣九如鄉○○路由北往南方向行駛，行經九如鄉○○路69巷
    、70巷口（聲請簡易判決處刑書誤為後庄路與文化街口）時
    ，本應注意兩車併行之間隔，並隨時採取必要之安全措施；
    又當時天候晴、日間自然光線充足、柏油路面乾燥、無缺陷
    、無障礙物、視距良好，並無不能注意之情事，詎李昭雄竟
    疏未注意及此，於閃避前車時貿然右靠，適有陳聖穎（原名
    陳國屏，考領有普通重型機車駕駛執照）騎乘車牌號碼3JF
    —165 號重型機車沿上開路段同向在後直行，見狀閃煞不及
    ，機車因而與李昭雄所駕駛之前開小貨車右側車門及右側視
    鏡發生擦撞，陳聖穎因而人車倒地，並受有頸椎損傷併頸椎
    第三至第四節脊髓完全損傷及頸椎損傷併脊髓病變等重大難
    治之傷害。李昭雄於肇事後，在有偵查犯罪職權之公務員查
    知其為犯人之前，主動向到場處理之員警表明其為肇事者，
    並進而接受裁判。
二、案經陳聖穎訴由屏東縣政府警察局里港分局報請臺灣屏東地
    方法院檢察署檢察官偵查後，聲請以簡易判決處刑。
    理  由
壹、證據能力方面：
    按傳聞法則之重要理論依據，在於傳聞證據未經當事人之反
    對詰問予以核實，乃予排斥，惟若當事人已放棄對原供述人
    之反對詰問權，於法院審判時表明同意該等傳聞證據可作為
    證據，基於證據資料愈豐富，愈有助於真實發現之理念，並
    貫徹刑事訴訟法修法加重當事人進行主義之精神，確認當事
    人對於證據能力有處分權之制度，傳聞證據經當事人同意作
    為證據，法院認為適當者，亦得為證據。本件上訴人即被告
    （下稱被告）李昭雄於本院言詞辯論終結前，對於卷附具有
    傳聞證據性質之證據，均已知其情，然未聲明異議，本院復
    斟酌各該證據並非非法取得，亦無證明力明顯過低之情形，
    以之作為證據，應屬適當，是依刑事訴訟法第159 條之5 第
    2 項規定，應認該等證據均得採為證據。
貳、實體方面：
一、訊據被告李昭雄固坦承有於上揭時、地，與告訴人陳聖穎發
    生交通事故之事實，惟矢口否認有何過失致重傷害犯行，辯
    稱：本件車禍的發生，是陳聖穎的過失，我並沒有過失，是
    陳聖穎去撞我的車子，而且陳聖穎也沒有重傷害等語。經查
    ：
  (一)被告考領有小型車普通駕駛執照，其於99年2 月12日11時15
    分許，駕駛車牌號碼WN—9241號自用小貨車，沿屏東縣九如
    鄉○○路由北往南方向行駛，行經九如鄉○○路69巷、70巷
    口時，其所駕駛之前開小貨車右側車門及右側視鏡，與告訴
    人陳聖穎（原名陳國屏，考領有普通重型機車駕駛執照）所
    騎乘，沿上開路段同向在後直行之車牌號碼3JF —165 號重
    型機車發生擦撞，因而導致陳聖穎人車倒地，並受有頸椎損
    傷併頸椎第三至第四節脊髓完全損傷及頸椎損傷併脊髓病變
    等傷害之事實，為被告所不爭執（見本院卷第67頁正面），
    核與證人即告訴人陳聖穎於警詢及本院審理時證述情節大致
    相符（見警卷第15頁、第4 至5 頁，本院卷第87頁正面至第
    88頁正面），並有道路交通事故現場圖、道路交通事故調查
    報告表(一)、被告之證號查詢汽車駕駛人、陳聖穎之證號查詢
    汽車駕駛人、現場照片、衛生署屏東醫院診斷證明書，及道
    路交通事故調查報告表(二)等件在卷足資佐證（依次見警卷第
    11頁、第13頁、第20頁、第22頁、第23至26頁，偵卷第14頁
    ，本院卷第62頁），是此等部分之事實，足堪認定。
  (二)本件被告雖辯稱本件交通事故之發生，伊並無過失等語。惟
    據被告於警方談話紀錄自陳：「99年2 月12日11時15分，當
    時是日間、天候、視線均良好，我1 人駕駛自小貨車沿後庄
    路（北向南）行駛，當時前方1 部貨車要左轉，我立即煞車
    。突然1 部重機車就撞上我的右前後視鏡（按應係右側視鏡
    之誤，下同）後跌入水溝。我發現該貨車打方向燈時距離約
    13至15公尺，該貨車是打左轉方向燈，卻向右靠導致我需向
    右閃避。」等語（見警卷第16頁）；而此核與證人即告訴人
    陳聖穎於本院審理時證述：當我與被告的小貨車同向，小貨
    車在前面，車禍的發生，是因為有部車從附近有一條橫向的
    路切出來，發出輪胎摩擦聲音，小貨車本來開在很中間，但
    被告聽到這聲音後，突然用很大的幅度往右偏過來，我沒有
    辦法立即的閃避，就被他的後照鏡擦撞到等語（見本院卷第
    87頁正、反面），均一致指出被告當時係為閃避前車，而於
    右靠時與陳聖穎騎乘之機車發生撞擊，顯見被告當時駕車確
    有為閃避前車而右靠之情事。此外，再參以依據道路交通事
    故現場圖及現場照片顯示，本件肇事路段係單向1 車道（車
    道寬3.4 公尺），路緣2.6 公尺，車禍發生後，被告之汽車
    停放於後庄路北往南方向，跨越車道與路緣（據被告表示，
    當時該車已移動過），汽車右側視鏡鏡面毀損，後庄路北往
    南方向道路路緣留有1 刮地痕，長為1.2 公尺（該刮地痕北
    端距道路邊線1 公尺、南端距道路邊線1.2 公尺），告訴人
    陳聖穎之機車則跌落於同向路段之水溝內（車頭朝西）等節
    ，足認本件交通事故之發生，應係被告於閃避前車時，疏未
    注意保持兩車併行之間隔，致其車突然右靠時，原騎乘機車
    在其後之告訴人陳聖穎因之閃煞不及，而於撞及被告之汽車
    右側後，向右跌落水溝內。
  (三)按汽車行駛時，駕駛人應注意兩車併行之間隔，並隨時採取
    必要之安全措施，道路交通安全規則第94條第3 項定有明文
    。被告考領有小型車普通駕駛執照，前已述及，以其考領有
    適當駕駛執照之智識及駕駛經驗，對於上開規定自難諉為不
    知，並應具有注意能力。再本件交通事故發生之時，天候晴
    、日間自然光線充足、柏油路面乾燥、無缺陷、無障礙物、
    視距良好，亦前揭有道路交通事故調查報告表(一)及現場照片
    在卷可憑，則被告當時自無不能注意之情事，如被告斯時確
    已盡到注意保持兩車行車間隔之行車義務，其實不至於因閃
    避前車而右靠時，發生與陳聖穎所駕駛之機車擦撞之情事，
    是以，被告斯時之駕駛行為確有疏失，至為灼然。再者，本
    件交通事故經送請臺灣省高屏澎區車輛行車事故鑑定委員會
    （該機關名稱自100 年6 月20日起更改為「臺灣省屏澎區車
    輛行車事故鑑定委員會」）鑑定結果，亦認「李昭雄所駕駛
    小貨車閃避前車，未注意兩車併行之間隔為肇事因素。陳聖
    穎駕駛重機車直行，無肇事因素」，此有該委員會99年10月
    15日高屏澎鑑字第0996003293號函附之鑑定意見書存卷足參
    （見偵卷第8 至9 頁），而與本院認定之肇事原因相同，由
    之益足徵本件交通事故之發生，係肇因於被告駕駛行為之疏
    失無訛。從而，被告前揭所辯，核非事實，自無足採信。
  (四)被告確有因本件交通事故而受有頸椎損傷併頸椎第三至第四
    節脊髓完全損傷及頸椎損傷併脊髓病變等傷害，業經認明如
    前，雖被告辯稱：該傷害並非重傷害云云，並提出告訴人陳
    聖穎日常生活照片共161 張為證（見本院卷第19至59頁）；
    而告訴人陳聖穎亦坦承該等照片確為伊日常之生活照無訛（
    見本院卷第88頁反面），惟本院審酌告訴人陳聖穎陳稱：伊
    目前還在作復健，醫生說伊會走路，可以拿簡單的東西，但
    是神經的傷，最快要15、6 年才能恢復到一定的程度，但永
    遠不可能像正常人一樣。因為目前機車配電池，而且只用到
    右手加油及踩煞車，所以伊可以騎，至於走路是要整個平衡
    自己的重量，伊可以走100 公尺，但很累，以前伊每天走3
    、4 趟，但伊現在甚至1 趟都不想走等語（見本院卷第88頁
    反面至第89頁正面）。並參以行政院衛生署屏東醫院就本院
    函詢有關告訴人陳聖穎之病情狀況，函覆稱：「病患（指陳
    聖穎）因頸椎、脊髓損傷在本院治療。99年3 月3 日至99年
    3 月17日住院及手術治療之後，仍定期在門診追蹤治療。截
    至目前，其上肢肌力有進步，但仍殘餘神經缺陷、麻木及僵
    硬。現時，右上肢肌力4 分；左上肢肌力3 分；雙下肢肌力
    4 分。坐輪椅由家人推來門診就醫。雖有進步，但無法治癒
    （肌力及功能無法回復正常）」（此有該院100 年5 月24日
    屏醫病歷字第1000003481號函在卷可稽，見本院卷第75頁）
    ，亦表示告訴人陳聖穎所受之傷害並無法治癒（肌力及功能
    無法回復正常），堪認告訴人陳聖穎因本件交通事故所致之
    傷害，確已達到重大難治之程度，是被告此部分所辯，亦無
    可採納。
  (五)本件交通事故之發生，既肇因於被告之駕駛行為有所過失，
    而其過失行為又肇致告訴人陳聖穎受有前揭所述之傷害結果
    ，均如上述，則該二者間自有相當因果關係。
  (六)綜上，被告前開所辯，均無足採，本件事證明確，其過失致
    重傷害犯行堪以認定。
二、核被告李昭雄所為，係犯刑法第284 條第1 項後段之過失重
    傷害罪。被告於肇事後，在有偵查犯罪職權之公務員查知其
    為犯人之前，主動向到場處理之員警表明其為肇事者之情，
    有本院公務電話紀錄附卷可按（見本院卷第61頁），並為檢
    察官所不爭執（見本院卷第67頁正面），被告嗣並進而接受
    裁判，堪認其所為，業已符合刑法第62條前段規定之自首要
    件，爰依法減輕其刑。
三、原審據以論處被告罪刑，固非無見。惟查：(一)本件交通事故
    發生地點，係在屏東縣九如鄉○○路69巷、70巷口，原判決
    引用聲請簡易判決處刑書所載，認係發生於後庄路與文化街
    口，事實認定尚屬有誤。(二)被告於肇事後，在有偵查犯罪職
    權之公務員查知其為犯人之前，主動向到場處理之員警表明
    其為肇事者並進而接受裁判，前已述及，是核被告此部分所
    為，業已符合刑法第62條前段規定之自首要件，原判決未審
    究及此，同有未合。被告上訴意旨否認犯罪，雖無理由，然
    原判決既有前開可議之處，自應由本院將原判決予以撤銷改
    判。爰審酌被告於駕駛車輛時本應謹慎小心，卻因疏未注意
    兩車併行間隔，導致發生本件車禍，並致告訴人陳聖穎受有
    如上所述之重傷害，實有不該，惟念及被告前無犯罪前科，
    有臺灣高等法院被告前案紀錄表在卷可稽，堪認素行良好，
    又已與告訴人達成民事和解（此有本院100 年度訴字第171
    號民事事件和解筆錄存卷足按），復斟酌其智識、經濟及家
    庭狀況等一切情狀，量處有期徒刑3 月，並諭知以1,000 元
    折算1 日之易科罰金折算標準。
四、按「受二年以下有期徒刑、拘役或罰金之宣告，而有下列情
    形之一，認以暫不執行為適當者，得宣告二年以上五年以下
    之緩刑，其期間自裁判確定之日起算：一未曾因故意犯罪受
    有期徒刑以上刑之宣告者。二前因故意犯罪受有期徒刑以上
    刑之宣告，執行完畢或赦免後，五年以內未曾因故意犯罪受
    有期徒刑以上刑之宣告者。」刑法第74條第1 項定有明文。
    本院審酌被告前無犯罪前科，堪認素行良好，復已與告訴人
    陳聖穎達成民事和解，均如前述，爰認被告經此偵、審程序
    ，應知所警惕，而無再犯之虞，是以其上開所受宣告之刑應
    以暫不執行為適當，乃併依刑法第74條第1 項第1 款之規定
    予以宣告緩刑2 年，以勵自新。
據上論結，應依刑事訴訟法第455 條之1 第1 項、第3 項、第36
9 條第1 項前段、第364 條、第299 條第1 項前段，刑法第284
條第1 項後段、第62條前段、第41條第1 項前段、第74條第1 項
第1 款，刑法施行法第1 條之1 ，判決如主文。
本案經檢察官鍾佩真到庭執行職務。
中    華    民    國   100    年    7     月    8     日
                  交通法庭    審判長法  官  徐美麗
                                    法  官  楊宗翰
                                    法  官  許瑜容
以上正本證明與原本無異。
不得上訴。
中    華    民    國   100    年    7     月    8     日
                                    書記官  溫訓暖
附錄本判決論罪科刑法條：
《刑法第284條》
因過失傷害人者，處 6 月以下有期徒刑、拘役或 5 百元以下罰
金，致重傷者，處 1 年以下有期徒刑、拘役或 5 百元以下罰金
。
從事業務之人，因業務上之過失傷害人者，處 1 年以下有期徒
刑、拘役或 1 千元以下罰金，致重傷者，處 3 年以下有期徒刑
、拘役或 2 千元以下罰金。